臺灣臺中地方法院刑事判決　　　　　　 100年度易字第3266號
公　訴　人　臺灣臺中地方法院檢察署檢察官
被　　　告　賴慧卿
上列被告因詐欺案件，經檢察官提起公訴（100年度偵字第15643
號、第19182號、第19192號），被告於準備程序就被訴事實為有
罪之陳述，經告以簡式審判程序之旨，並聽取當事人意見後，合
議庭裁定由受命法官獨任進行簡式審判程序，本院判決如下：
    主    文
賴慧卿犯如附表主文欄所示之罪，各處如附表宣告刑欄所示之刑
。應執行有期徒刑肆月，如易科罰金，以新臺幣壹仟元折算壹日
；拘役參拾日，如易科罰金，以新臺幣壹仟元折算壹日。
    犯罪事實
一、賴慧卿與趙明為同事及朋友關係，董誌斌為趙明之子，
    詹貴源為董誌斌之友，賴慧卿於閒聊中得知趙明欲對其夫
    提起離婚訴訟及進行房屋過戶事宜，及以趙明、董誌斌、
    詹貴源等人對其之信任，賴慧卿因積欠他人債務及缺錢花用
    ，遂意圖為自己不法之所有，分別於下列時間、地點對趙明
    、董誌斌、詹貴源等人為詐欺取財行為：
（一）賴慧卿明知其本人並未結識任何律師能受趙明委任處理
      離婚訴訟，先於100年4月28日下午在趙明台中市西屯區
      福上巷251弄54號5樓之9住處，對趙明佯稱其有認識之
      律師可為其處理離婚訴訟，須先交付律師費用新台幣（下
      同）15,000元及裁判費7,000元；並佯稱能以員工價格幫
      趙明購買衣飾，並交付乙份目錄供趙明選購；又佯稱
      其能以會員價幫趙明購買鈣片等詞，趙明均不疑有他
      而陷於錯誤，於翌日即100年4月29日上午10時在其上開住
      處交付律師費用15,000元、裁判費用7,000元、購買衣飾
      費用1,855元、購買鈣片費用1,000元，合計24,855元，嗣
      後賴慧卿並未幫趙明委請律師，亦未幫趙明購買衣服
      、鈣片，而將取得之24,855元均花用一空。
（二）賴慧卿食遂失味又向趙明佯稱伊認識某銀行高階主管，
      趙明辦理離婚須先過戶房屋予女兒董欣宜時，可設法為
      其辦理降低房貸利息支出，惟須先交付房屋貸款9,963元
      、房屋稅款3,330元、房貸尾款18,761元云云，趙明不
      疑有他而陷於錯誤，於翌日即100年5月2日上午10時在其
      上開住處交付貸款9,963元、房屋稅款3,330元、房貸尾款
      18,761元，合計32,054元；賴慧卿於5月2日上午10時收取
      上開金錢時，又接續向趙明佯稱須另支付地政事務所規
      費7,864元始能辦理云云，趙明亦不疑有他而陷於錯誤
      ，再於翌日5月3日上午10時在上開住處交付賴慧卿7,864
      元，嗣後賴慧卿未將上開詐騙取得之32,054元及7,864元
      用於趙明房屋過戶事宜而花用一空。
（三）賴慧卿因積欠張以太債務無法清償，且自趙明處得知趙
      明之子董誌斌積欠銀行卡債5萬餘元，即於100年5月4日
      晚間對趙明佯稱伊委請之律師為張以太（張以太實係賴
      慧卿之債權人），可一併為董誌斌處理銀行卡債問題，惟
      須先交付3萬元云云，並於同日21時48分許以簡訊傳訊張
      以太之帳戶為玉山銀行台中分行、帳號0000-0000-00000
      號資訊予趙明供其匯款用，致趙明信以為真而陷於錯
      誤，於翌日即100年5月5日上午9時27分許往金門郵局臨櫃
      匯款3萬元至上開帳戶，賴慧卿以此方式償還其個人積欠
      張以太之債務。
（四）賴慧卿得知趙明之子董誌斌所有車牌號碼OB-7978雅哥
      氣車積欠汽車使用牌照稅11,230元，而向董誌斌佯稱伊認
      識監理站之有力人士，可為其設法少繳汽車使用牌照稅，
      且能辦理分期繳納，惟須先交付5,000元牌照稅金云云，
      董誌斌不疑有他而陷於錯誤，於100年5月10日16時許在臺
      中市西屯區福上巷251弄54號5樓之9交付5,000元予賴慧卿
      ，賴慧卿得手後亦未為董誌斌繳納牌照稅而花用一空。
（五）賴慧卿得知董誌斌之友詹貴源持用之行動電話積欠遠傳電
      信公司通話費10,375元，而向詹貴佯稱伊認識銀行之有力
      人士，可為其設法少繳行動電話門號話費，且能辦理分期
      繳納，惟須先交付5,000元云云，詹貴源不疑有他而陷於
      錯誤，於100年5月10日22時許在臺中市國立美術館前廣場
      交付5,000元予賴慧卿，賴慧卿得手後亦未為詹貴源繳納
      通話費而花用一空。
二、趙明、董誌斌、詹貴源等人於事後發現賴慧卿收取上開金
    錢後均未依其佯稱之內容辦理始知受騙，經向賴慧卿查證後
    ，賴慧卿自知理虧，而於100年5月20日書立承諾書同意將騙
    取之上開金額計104,773元全數歸還，惟事後僅歸還10,500
    元，趙明、董誌斌、詹貴源等人遂提起詐欺告訴，始查悉
    上情。
三、案經趙明、董誌斌、詹貴源訴由臺灣臺中地方法院檢察署
    檢察官偵查起訴。
    理    由
一、查本件被告所犯，非死刑、無期徒刑、最輕本刑為3年以上
    有期徒刑之罪，或高等法院管轄第一審之案件，被告於準備
    程序中，就前揭被訴事實為有罪之陳述，經受命法官告以簡
    式審判程序之旨，並聽取被告與公訴人之意見後，本院認無
    不得或不宜改依簡式審判程序進行之處，爰依刑事訴訟法第
    273條之1第1項、第284條之1，經合議庭評議後，裁定本件
    由受命法官獨任進行簡式審判程序，是本件之證據調查，依
    刑事訴訟法第273條之2規定，不受同法第159條第1項、第
    161條之2、第161條之3、第163 條之1及第164條至170條規
    定之限制，合先敘明。
二、上開犯罪事實，業據被告賴慧卿（下稱被告）於本院準備程
    序時及審理中均坦承不諱，復核與告訴人趙明、董誌斌、
    詹貴源於偵查中之指述相符，復有承諾書、郵政跨行匯款申
    請書、切結書、立據、信函、本票等影本各1份、委託書1紙
    （見100年度偵字第15643號卷第7~9、20、21、27頁）在卷
    可憑，堪認被告上開自白確與事實相符。又被告於本院審理
    供稱：「（法官問：有無張以太這位律師？提供的帳號是何
    人的帳號？）沒有，是有張以太這個人，是我的朋友，因為
    我有積欠張以太金錢，所以才以這個方式來還他錢。（法官
    問：收受趙明、董誌斌、詹貴源的金額後，是做何用？有
    無真的去幫他們辦理事情？）沒有去幫他們辦理，我都是拿
    去還個人的債務，或是花在小孩身上。（法官問：為何要這
    樣做？）因為我缺錢。」等語（見本院卷第26頁背面），被
    告自始即無為被害人趙明、董誌斌、詹貴源辦理事務之意
    ，乃施以佯稱認識律師、監理站有力人士、銀行有力人士等
    詐術，而向被害人趙明、董誌斌、詹貴源等人騙取金錢花
    用或清償其個人債務，其顯有施用詐術之行為，且有為自己
    不法所有之意圖，要屬無疑，本件事證明確，被告犯行洵堪
    認定。
三、核被告就犯罪事實欄一、（一）（二）（三）（四）（五）
    所示之犯行均係犯刑法第339條第1項之詐欺取財罪，犯罪事
    實欄一、（二）所載被告分別於100年5月2日上午10時收取
    32,054元及於5月3日上午10時收取7,864元之二次犯行，被
    告係基於同一詐術之犯意下，於密切接近之時、地實施，侵
    害同一之法益，各行為之獨立性極為薄弱，在時間差距上，
    難以強行分開，應視為數個舉動之接續施行，合為包括之一
    行為予以評價，應屬接續犯，只論以一罪。犯罪事實欄一、
    （一）（二）（三）（四）（五）犯行間，為行為互殊、犯
    意各別，應予分論併罰。
四、爰審酌被告素行尚可（參卷附臺灣高等法院被告前案紀錄表
    ），犯罪時未受有刺激、與被害人趙明、董誌斌及詹貴源
    間素無怨隙、被告犯罪之動機與目的均僅為圖一己之私利，
    使被害人趙明、董誌斌及詹貴源受有共104,773元之損失
    ，惟手段平和、實害尚非鉅大，已歸還10,500元之詐取金額
    ，及坦承犯行之犯後態度，再考之被告為高職畢業之智識程
    度（參見被告個人基本資料查詢結果教育程度註記欄之記載
    ）等一切情狀，分別量處如附表編號一至五宣告刑欄所示之
    刑，併諭知易科罰金及拘役之折算標準，並分就有期徒刑及
    拘役部分定其應執行之刑，以示懲儆。
五、據上論斷，應依刑事訴訟法第273條之1第1項、第299條第1
    項前段，刑法第339條第1項、第41條第1項前段、第51條第
    5款、第51條第6款，刑法施行法第1條之1第1項、第2項前段
    ，判決如主文。
本案經檢察官楊朝嘉到庭執行職務。
中    華    民    國    100   年    11    月    30    日
                刑事第一庭    法  官   廖  穗  蓁
以上正本證明與原本無異。
如不服本判決應於收受送達後10日內向本院提出上訴書狀，並應
敘述具體理由；其未敘述上訴理由者，應於上訴期間屆滿後20日
內向本院補提理由書（均須按他造當事人之人數附繕本）「切勿
逕送上級法院」。
告訴人或被害人對於判決如有不服具備理由請求檢察官上訴者，
其上訴期間之計算係以檢察官收受判決正本之日期為準。
                              書記官   許  靜  茹
中    華    民    國    100   年    11    月    30    日
附錄本案論罪科刑法條
刑法第339條第1項：
意圖為自己或第三人不法之所有，以詐術使人將本人或第三人之
物交付者，處五年以下有期徒刑、拘役或科或併科一千元以下罰
金。
附表：
┌──┬─────┬───┬───────┬──────┬────────────┬──────┐
│編號│ 犯罪事實 │被害人│所  犯  法  條│ 主      文 │ 宣        告        刑 │定應執行之刑│
├──┼─────┼───┼───────┼──────┼────────────┼──────┤
│ １ │如犯罪事實│趙明│刑法第339 條第│犯詐欺取財罪│有期徒刑貳月，如易科罰金│有期徒刑部分│
│    │欄一、之  │      │1項           │            │，以新臺幣壹仟元折算壹日│：          │
│    │（一）所載│      │              │            │。                      │應執行有期徒│
├──┼─────┼───┼───────┼──────┼────────────┤刑肆月，如易│
│ ２ │如犯罪事實│趙明│刑法第339 條第│犯詐欺取財罪│有期徒刑貳月，如易科罰金│科罰金，以新│
│    │欄一、之  │      │1項           │            │，以新臺幣壹仟元折算壹日│臺幣壹仟元折│
│    │（二）所載│      │              │            │。                      │算壹日。    │
├──┼─────┼───┼───────┼──────┼────────────┤            │
│ ３ │如犯罪事實│趙明│刑法第339 條第│犯詐欺取財罪│有期徒刑貳月，如易科罰金│            │
│    │欄一、之  │      │1項           │            │，以新臺幣壹仟元折算壹日│            │
│    │（三）所載│      │              │            │。                      │            │
├──┼─────┼───┼───────┼──────┼────────────┼──────┤
│ ４ │如犯罪事實│董誌斌│刑法第339 條第│犯詐欺取財罪│拘役貳拾日，如易科罰金，│拘役部分：  │
│    │欄一、之  │      │1項           │            │以新臺幣壹仟元折算壹日。│應執行拘役參│
│    │（四）所載│      │              │            │                        │拾日，如易科│
├──┼─────┼───┼───────┼──────┼────────────┤罰金，以新臺│
│ ５ │如犯罪事實│詹貴源│刑法第339 條第│犯詐欺取財罪│拘役貳拾日，如易科罰金，│幣壹仟元折算│
│    │欄一、之  │      │1項           │            │以新臺幣壹仟元折算壹日。│壹日。      │
│    │（五）所載│      │              │            │                        │            │
└──┴─────┴───┴───────┴──────┴────────────┴──────┘